臺灣桃園地方法院刑事判決　　　　　　　95年度訴字第2667號
公　訴　人　臺灣桃園地方法院檢察署檢察官
被　　　告　乙○○
　　　　　　　　　　　（
指定辯護人　呂翊丞律師
被　　　告　甲○○
　　　　　　　　　　　（
指定辯護人　本院公設辯護人丙○○
上列被告等因強盜等案件，經檢察官提起公訴（95年度偵字第19
426 、19466 號），本院判決如下：
    主  文
乙○○、甲○○共同攜帶兇器毀越安全設備於夜間侵入住宅強盜
，乙○○處有期徒刑捌年陸月，甲○○處有期徒刑柒年陸月。
    事  實
一、乙○○、甲○○係父子，竟因失業居無定所缺錢花用，共同
    基於意圖為自己不法所有之犯意聯絡，於民國95年9 月4 日
    夜間10時許，合力徒手扯斷已嚴重風化之鐵窗鐵條，而毀壞
    當日下午即已選定丁○○位在桃園縣龍潭鄉○○村○○鄰○○
    街160 巷3 號住處1 樓後方附掛在窗戶外之安全設備（毀損
    部分未據告訴），並攀爬踰越該鐵窗侵入該住宅，欲伺機行
    竊，惟因丁○○適從2 樓下來發現其2 人，乙○○、甲○○
    竟變更竊盜為強盜之犯意聯絡，乙○○搶下丁○○原已拿在
    手上之鐵棍（未能尋獲而無從扣案為證），甲○○則手持原
    放置在該屋廚房內之砧板，而以此等材質堅硬、質地鈍重、
    客觀上均足以威脅人之生命、身體安全並可供兇器使用之物
    ，抵住丁○○身體或高舉在旁而施以強暴，喝令丁○○交出
    財物，至使丁○○不能抗拒，而同意上樓拿錢，乙○○及甲○○2 人即放下手上器物隨同上樓，由丁○○從放在床邊之
    塑膠袋內取出新臺幣（下同）2,000 元交予乙○○，惟因袋
    內另有3,000 元，乙○○便欲伸手去取，但因丁○○反抗，
    其2 人更因此發生拉扯，乙○○及甲○○為求強取該等袋內
    現金，竟又接續上開強盜犯意聯絡，由甲○○持2 樓電視機
    旁所掛之毛巾勒住丁○○脖子且將之拖往地上，乙○○則在
    旁壓制丁○○之手腳，致其受有右臉鼻、右肘、左前臂多處
    瘀血及擦挫傷（傷害部分未據告訴），乙○○、甲○○即強
    取該剩餘之3,000 元現金，並乘丁○○昏倒之際迅速逃離現
    場，隨後並將強盜所得之5,000 元用於支付旅館費用及購買
    酒食而花用殆盡，丁○○則在昏倒後不久即自行甦醒，翌日
    （5 日）在烏日村村長戊○○之陪同下先前往醫院就醫驗傷
    ，再前往派出所報案，而員警即據其所述特徵於同年月11日
    中午12時許，在桃園縣龍潭鄉○○街180 巷後方工寮查獲乙○○，由乙○○供出與其子甲○○作案之經過，甲○○則因
    看到媒體報導自知難逃法網，而於同年月14日自行前往派出
    所到案說明，因而循線查獲上情；並由丁○○提出乙○○父
    子所拔斷之窗戶鐵條3 支、毛巾1 條及砧板1 個為證。
二、案經丁○○訴由桃園縣政府警察局龍潭分局報請臺灣桃園地
    方法院檢察署檢察官偵查起訴。
    理  由
壹、證據能力：
一、關於證人丁○○等人之警詢證詞：
  (一)按被告以外之人於審判外之言詞或書面陳述，除法律有規定
    者外，不得作為證據，刑事訴訟法第159 條第1 項固定有明
    文。惟被告以外之人於審判外之陳述，雖不符同法第159 條
    之1 至之4 之規定，而經當事人於審判程序同意作為證據，
    法院審酌該言詞陳述或書面陳述作成時之情況，認為適當者
    ，亦得為證據。又當事人、代理人或辯護人於法院調查證據
    時，知有第159 條第1 項不得為證據之情形，而未於言詞辯
    論終結前聲明異議者，視為有前項之同意，同法第159 條之
    5 亦定有明文。立法意旨在於傳聞證據未經當事人之反對詰
    問予以核實，原則上先予排除。惟若當事人已放棄反對詰問
    權，於審判程序中表明同意該等傳聞證據可作為證據；或於
    言詞辯論終結前未聲明異議，基於尊重當事人對傳聞證據之
    處分權，及證據資料愈豐富，愈有助於真實發見之理念，且
    強化言詞辯論主義，使訴訟程序得以順暢進行，上開傳聞證
    據亦均具有證據能力。
  (二)查本件證人丁○○、乙○○（對被告甲○○而言）、甲○○
    （對被告乙○○而言）均曾於警詢中為陳述，其性質雖屬傳
    聞證據，然其等所為之上開警詢筆錄內容，經本院於審理程
    序中予以提示並告以要旨，且經檢察官、各該被告及辯護人
    表示意見，其等已知上述證詞乃傳聞證據，且均表示對該等
    證據之調查沒有意見，而未於言詞辯論終結前對該等證據內
    容聲明異議（見本院卷第36、198 頁筆錄），本院審酌上開
    警詢筆錄作成時，核無違法取證或其他瑕疵，認為以之作為
    本案之證據亦屬適當，依據上開規定，該等警詢證詞自有證
    據能力。
二、關於證人丁○○等人偵訊中之證詞：
  (一)再按被告以外之人於偵查中向檢察官所為陳述，除顯有不可
    信之情況者外，得為證據，同法第159 條之1 第2 項定有明
    文。偵查中對被告以外之人（包括證人、鑑定人、告訴人、
    被害人及共同被告等）所為之偵查筆錄，或被告以外之人向
    檢察官所提之書面陳述，性質上均屬傳聞證據。惟現階段刑
    事訴訟法規定檢察官代表國家偵查犯罪、實施公訴，依法其
    有訊問被告、證人及鑑定人之權，證人、鑑定人且須具結，
    而實務運作時，檢察官偵查中向被告以外之人所取得之陳述
    ，原則上均能遵守法律規定，不致違法取供，其可信度極高
    ，職是，被告以外之人前於偵查中已具結而為證述，除反對
    該項供述得具有證據能力之一方，已釋明「顯有不可信之情
    況」之理由外，應認該證人於偵查中之陳述具有證據能力。
  (二)查本件證人丁○○、乙○○（對被告甲○○而言）、甲○○
    （對被告乙○○而言）於檢察官偵查中所為之陳述均經具結
    擔保其等所述實在（見95年度偵字第19426 號卷第23、34頁
    筆錄），被告2 人及其辯護人均未反對該等證詞之證據能力
    ，更無釋明上開證述有何顯不可信之情況，依上說明，其等
    於偵查中之具結證言自亦有證據能力。
貳、事實認定：
一、上開關於徒手破壞鐵窗於夜間侵入丁○○住處，後於該處取
    得丁○○所有之現金5,000 元並花用殆盡等事實，業據被告
    乙○○及甲○○坦認屬實，然被告乙○○矢口否認犯罪，辯
    稱：沒有要強盜，只是要進去跟丁○○老先生借錢，沒有所
    謂拿鐵條或砧板的事，也沒有所謂拉扯勒脖子壓腿導致丁○○受傷並嚇暈之事，伊撿到掉在地上的3,000 元後即迷迷糊
    糊地跟著被告甲○○走了云云；被告甲○○坦承所涉強盜犯
    行，僅辯稱：伊勒丁○○脖子只是為了分開拉扯中的丁○○
    與乙○○，伊與被告乙○○都沒有要致丁○○於死地的意思
    ，伊也沒有說過自己是警察或丁○○無論如何都死定了等語
    。其2 人之辯護人則分別辯稱：(一)被告乙○○：強盜部分，
    請求從輕量刑；殺人未遂部分，甲○○勒被害人脖子之舉，
    乙○○與之並無犯意聯絡，且從被害人之傷勢、甲○○之力
    道等均無從證明被告2 人有何殺人之犯意。(二)被告甲○○：
    強盜部分，其坦承犯行，請求從輕量刑；殺人未遂部分：從
    甲○○看到被害人昏倒後之反應、被害人年事已高說話不免
    誇張等節，堪認甲○○並無殺人之主觀犯意。
二、經查：被告2 人徒手拔壞已嚴重風化之鐵窗鐵條於夜間攀爬
    鐵窗進入丁○○之住處等事實，除業據被告2 人供認無訛外
    ，證人丁○○復已就此證述明確，並有扣案由丁○○所提供
    之鐵條3 支為證，且有桃園縣政府警察局龍潭分局勘察採證
    同意書、刑案現場勘察紀錄表、勘察報告及現場照片等件附
    於上開偵卷可參；又丁○○於案發當日受有事實欄所述之傷
    害，被告2 人當日自丁○○處取走現金共計5,000 元，且丁○○於翌日係由村長戊○○陪同前往就醫驗傷，另又自行前
    往報警，因而為警先查獲被告乙○○，後被告甲○○方又自
    行到案說明等情，被告2 人亦供述甚詳，且證人丁○○及戊○○均分別證述明確，並有敏盛綜合醫院龍潭分院函覆之初
    診病歷及診斷證明書等件在卷可稽；堪信此等事實之真實性
    均已無疑。
三、茲有疑者，僅在於被告2 人取走該等現金之經過，對此：
  (一)證人即被害人丁○○業於本院審理中證稱：伊從樓上走下來
    看到被告2 人，該2 人站起來圍住伊，比較老的（按即乙○○）拿鋼條（即其偵訊中所述之鐵棍），比較小的拿廚房裡
    的砧板，抵住其身體，老的那個說2,000 元跑路錢，又說自
    己是流氓，他們硬要，伊只好上樓去拿，被告2 人跟著上樓
    ，但手上已經沒有拿東西了，後來是老的那個拿走2,000 元
    等語明確（見本院卷第56至59頁審理筆錄），核與其警、偵
    訊中之具結證詞大致相符；證人即共同被告甲○○復於審理
    中結證稱：本來要去被害人家中偷東西，當天下午就已經決
    定了，晚上爬窗進入後剛好遇到被害人從樓上下來，伊與父
    親躲在旁邊，但仍被發現，被害人手上拿著鐵棍，父親就過
    去把鐵棍搶下來並嚇他，自己也拿著砧板嚇他，父親就說要
    向他借錢，被害人本來不願意借，但後來就同意了，因為他
    可能嚇到，伊與父親跟著被害人上樓，被害人從床頭旁拿了
    2,000 元給父親等節甚詳（見本院卷第189 至192 頁審理筆
    錄）。依據其等所述，被告2 人深夜侵入獨居之被害人住處
    內，遭被害人發現，2 人各手持質地堅硬鈍重之鐵棍及砧板
    圍住被害人，雖言之為「借錢」，但以高齡80歲以上之被害
    人當時所處人數、體力、徒手與否等弱勢之情狀觀之，被害
    人並無「不借」之空間存在，況上開證人所稱：被告2 人是
    硬要、被害人本來不願意借等詞，均與被告乙○○所述被害
    人是自願借錢云云不相符合，雖丁○○所述鐵棍事後未能尋
    得作為佐證，但證人甲○○亦證實確有此一鐵棍之存在，而
    丁○○所述砧板業據其於本院作證時攜帶到庭，由本院拍攝
    照片後附卷（長42公分、寬26公分、厚3 公分，見本院卷第
    64頁），而從該等物品之通常性能、效用來看，均能確定係
    材質堅硬、質地鈍重可供威脅他人生命、身體安全之物，是
    被害人顯係因被告2 人手持該等鐵棍、砧板對其施以強暴手
    段，因而不能抗拒，而決定交付現金2,000 元無疑，被告乙○○關於此部分所辯均係事後避重就輕之詞，不足採信，至
    於被告甲○○堅稱自己沒有說是警察等詞，無論實情如何，
    均無礙於被害人不能抗拒交付財物之事實，附此敘明。
  (二)另關於被告2 人再取走被害人3,000 元之部分：
  １證人丁○○於本院審理中結證稱：是老的那個從其手中把塑
    膠袋跟錢搶過去，並非乙○○所述袋子裡剩下的3,000 元掉
    在地上，乙○○才撿起來；丁○○就其警詢所述：「他們2
    人把我壓在地上時造成我身體多處擦傷瘀青，又拿我的毛巾
    將我脖子勒住我就昏過去... 」之詞，復於同次審理中解釋
    並陳稱：是小的用房間裡的毛巾勒住其脖子，其就跌到地上
    ，老的站前面扳腿，「我的腳就因此往前蹬，之後我就昏過
    去了」；後又改稱不是其自己摔到地上，是小的那個把其勒
    往地下，在樓下其2 人拿鐵棍跟砧板時，沒有被打，當時「
    我如果一動的話命就沒有了」等語（以上見本院卷第59至61
    頁筆錄），並提出毛巾1 條且經警拍照附卷可佐（見95年度
    偵字第19426 號卷第18頁）。
  ２丁○○就被告甲○○用毛巾將其脖子勒住後各人之舉動為何
    ？陳述縱然略有不一，但結合其警詢及審理中此部分之證詞
    暨上開「(一)、」所稱不得已上樓拿錢，在樓下沒有被打之證
    述，已足以確認被告乙○○壓制被害人並扳其大腿之事並非
    一傳
    住，而當下我就搶走丁○○手上剩餘的3,000 元」等語甚詳
    （見同上偵卷第7 頁反面筆錄）；另觀諸被害人當日受傷之
    部位，被害人右臉鼻、右肘、左前臂均有多處瘀血及擦挫傷
    ，證人戊○○亦證稱：案發隔天早上，其看到丁○○臉上還
    有擦傷的痕跡。是以，若僅係發生丁○○偵訊中所述甲○○
    叫其坐下不要亂動之後就用毛巾勒脖，或係其審理中所述甲○○將之勒往地上、乙○○扳腿、其腳往前蹬等情，當不致
    於使丁○○臉部受有明顯之擦挫瘀傷，導致戊○○於案發翌
    日仍可清楚看見此臉上傷痕，再對照上開證人甲○○所述被
    告乙○○伸手去拿這3,000 元時，與被害人發生拉扯、打架
    ，其才用毛巾勒住被害人脖子等詞，核與被害人呈現之傷勢
    相符，雖甲○○辯稱是為了分開乙○○及丁○○所以用毛巾
    勒脖云云，實有違常情，但綜合上開證人丁○○、甲○○之
    審理中證詞及被告乙○○於警詢中之供述，堪認當時其2 人
    在2 樓房間內確係為了順利壓制被害人並取走其手中之3,00
    0 元現金，方用勒脖、扳腿等強暴手段，至使丁○○不能抗
    拒而取走其所有之3,000 元，並乘丁○○昏厥之際逃離現場
    ，被告乙○○所稱沒有勒脖、錢不小心掉地上云云，被告甲○○所稱為了分開2 人才用毛巾勒脖云云，均與卷內其他事
    證不符，無足採信。
  (三)又被告2 人自選定作案目標起，迄至強取該5,000 元財物、
    逃離現場並將錢花用殆盡為止、兼及過程中一同拔斷被害人
    後門旁之鐵窗鐵條、攀爬進入屋內、持器物喝令被害人交出
    財物、隨同被害人上樓等經過，均始終分工而共為，足見其
    等對於如何取他人財物或使他人交付財物之事主觀上均有一
    致之預見及意欲，雖一開始其等以行竊之意思進入，但於被
    害人發覺後，即立刻由被告乙○○搶下被害人手中之鐵棍並
    抵住其身體，喝令其交出財物，再由被告甲○○高舉廚房所
    取得之砧板在旁恫嚇被害人，此均已如前所述，是其2 人主
    觀上至此自已心生強取財物之共同犯意；隨後，被告甲○○
    在2 樓房間內出手勒脖之舉，又係為接續強取3,000 元而採
    取之強暴手段之一，被告乙○○同時間亦有扳腿之協力壓制
    行為，堪信其2 人就此部分之行為亦有視為自己所為之意思
    ，被告2 人共同出於為自己不法所有之意圖，以強暴手段致
    令被害人不能抗拒而使其交付財物或取其財物之事實至為明
    確，被告乙○○之辯護人所稱甲○○勒脖之舉與乙○○無關
    等詞，尚非事實。
四、雖證人丁○○於偵訊中證稱：「甲○○叫我坐下不要亂動，
    說他是刑警，只要報警就叫我死，不報警也是死，說我死定
    了，然後拿我房內黃格子毛巾勒我脖子直到我昏過去，我隔
    天一早告訴村長，與他二人一起去報警。」；於審理中亦稱
    ：「比較老的那個就一把把我的塑膠袋跟錢（按指3,000 元
    ）搶過去，比較小的這時候說如果報警也是死不報警也是死
    ，接著就叫我坐在睡椅上，突然間他就從我後面勒住我的脖
    子，並說你死定了，接著我隱約聽到有人說把他捆上，我就
    昏過去」等語；且勒脖之舉客觀上確係有可能造成他人窒息
    因而有致命之危險。然查：證人丁○○就被告2 人何時、何
    地將之壓制在地上？是其跌倒在地還是被人勒往地上？等節
    ，歷次供述已有不一，其所述乙○○拿走3,000 元時其不敢
    吭聲之詞，復與證人甲○○關於拉扯打架等可信之證詞暨丁○○自身之傷勢分布位置有所不符；另證人戊○○亦證稱：
    「他老人家說話比較誇張，說自己被勒昏死過去，之後我問
    他為何昨晚不來找我，他說太晚不好意思，我再問他有無報
    警他說沒有。我有問他身上有無其他部位受傷，他只回答我
    臉上有擦傷。... 醫生只是說他有外傷擦擦藥就可以。...
    丁○○沒有特別強調喉嚨或脖子有不舒服。」（見本院卷第
    109 、110 頁審理筆錄），此有丁○○自承「他們2 人把我
    嚇得糊里糊塗的，我很害怕」可佐，復有上開診斷證明書等
    醫療文書可證戊○○關於受傷部位之觀察實屬正確，況其以
    村長身分協助村民就醫，於本案並無任何特殊利害關係，其
    亦未特別袒護村民丁○○，所述證詞當屬可信。則由上可知
    ，年過80之丁○○當時正處於緊張害怕至極之驚嚇狀況，能
    否就案發當時被告2 人各該舉止動作之細節為清楚、明確、
    始終一致且毫無遺漏矛盾之描述，已然有疑，若被告甲○○
    確有萌生致其於死地之意，以當時其已用毛巾勒住丁○○脖
    子、被告乙○○又徒手扳腿協助，當不可能完全未在被害人
    之頸部留下任何傷痕，更不可能如被害人所述脖子被勒住一
    、兩分鐘但昏過去後一、兩分鐘就醒了，況被告甲○○又堅
    詞否認其有勒住被害人脖子一、兩分鐘之久，此益證被害人
    昏倒究係因為其自身驚嚇過度而昏厥抑或因為被告甲○○用
    力勒脖致令其無法呼吸而昏迷？該因果關係在證明上容或有
    疑，基於「罪證有疑、利歸被告」之證據法則，尚難遽論被
    告甲○○有何殺人之犯意，當無從令其2 人共負殺人未遂之
    責，併予說明之。
五、綜上，被告2 人確係共同基於意圖為自己不法所有之意思，
    於夜間拔斷鐵窗鐵條潛入被害人丁○○之住處內，對其施以
    用器物抵住身體、勒脖、扳腿等不法之強暴手段，至使被害
    人不能抗拒而交付其所有之2,000 元，且又接續強取被害人
    所有之3,000 元，是本案事證已經明確，被告2 人所辯顯係
    避重就輕之畏罪之詞，其等犯行均堪以認定，自均應依法論
    科。
參、論罪科刑：
一、按刑法第321 條第1 項第2 款所謂之「門扇」係指門戶、窗
    扇等阻隔出入之設備而言。至於鐵門窗乃防盜之安全設備，
    而非單純之門扇。又按攜帶兇器強盜，祇須行為人行為之際
    ，攜之為工具，在客觀上已足對他人之生命身體構成威脅，
    具有危險性已足，不論該工具係行為人攜往現場或於現場所
    取得他人之物，均無礙於此罪之認定。再按強盜與竊盜，僅
    係取得財物手段不同，就其圖得不法所有，以非法方法取得
    他人財物而言，兩者並無差異，倘原以竊盜犯意著手行竊，
    於財物未經入手之際，因被事主發覺，而當場施以強暴、脅
    迫，致使不能抗拒，嗣後復強取他人之物，顯可認其圖為不
    法所有取得他人財物之犯意，仍相一貫，僅於中途變更竊盜
    手段為強取而已，其本質上已屬強盜行為，自應逕論以強盜
    罪（以上依序可參考最高法院73年度台上字第3398號、78年
    度台上字第4422號及94年度台上字第6671號等判決意旨）。
二、本件被告2 人於夜間侵入被害人丁○○之住處，且係以徒手
    拔斷附掛在後方窗戶外之鐵窗鐵條攀爬進入屋內之方式為之
    ，且其2 人原本之犯罪計畫係入內行竊，但為被害人發覺後
    ，即變更犯意，當場持鐵棍、砧板等客觀上足以對人之生命
    、身體造成威脅之器物對被害人施以強暴手段，至使被害人
    不能抗拒，先交付現金2,000 元，後又強取其他之現金3,00
    0 元，參照上開說明，核被告2 人所為，均係犯刑法第330
    條第1 項之攜帶兇器踰越安全設備於夜間侵入住宅強盜罪。
    被告2 人先後2 度強盜行為，時間緊接、地點相同，顯係基
    於同一強盜犯意下之接續行為，僅成立1 個加重強盜罪已足
    。被告2 人就上開之罪，有犯意聯絡及行為分擔，為共同正
    犯。偵查檢察官於起訴書稱被告破壞鐵窗鐵條進入室內係毀
    越門扇，參照上開說明，此部分容有誤會，併此敘明。
三、爰審酌被告2 人四肢健全，不思進取，僅因失業缺錢花用即
    選定目標企圖行竊，為被害人發覺後，又變更犯意為強盜，
    且係以夜間破壞鐵窗之方式侵入他人住宅，又持用可供兇器
    使用之器物對年過80之被害人施以強暴手段，甚而有勒脖之
    舉，皆僅為遂行其等取財之目的，犯罪之動機、目的顯然蔑
    視他人財產權，且所採用之手段惡劣，雖實際取得之財物僅
    現金5,000 元，但對獨居被害人之身體、心理所造成之危害
    、陰影，莫此為甚，實無任何「情輕法重」之處；被告乙○○身為父親，未能以身作則，竟還提議且帶同其子為上開強
    盜犯行，實無足取，且犯後於審理中猶全盤否認犯罪，就部
    分原已供述甚詳之事實又改口捏造辯詞，犯後態度不佳，被
    告甲○○身為人子且為智適正常之成年人，未能堅定意念而
    與父親犯下本案，亦無可供卸責之處，但就上開強盜犯行業
    已大致坦承，態度尚可，暨其等之素行、生活狀況、與被害
    人之關係等一切情狀，兼參酌偵查檢察官具體求處之刑度，
    暨被害人當庭陳稱：願意原諒被告2 人的行為，但不能再來
    找被害人之意見，爰分別量處如主文所示之刑，以示懲儆。
四、至於扣案之鐵條3 支及毛巾1 條，雖均係本案物證，且毛巾
    亦係被告2 人持以犯罪所用之物（鐵條則係被告2 人毀壞拔
    下之鐵窗鐵條，並非被告乙○○用以抵住被害人身體但未據
    扣案為憑之鐵棍），然該等扣案或未扣案之物，均非被告2
    人所有，且非屬違禁物，亦別無法定應沒收之事由存在，爰
    不另諭知沒收，附此敘明。
據上論斷，應依刑事訴訟法第299 條第1 項前段，刑法第28條、
第330 條第1 項，判決如主文。
本案經檢察官柯怡如到庭執行職務。
中　　華　　民　　國　　96　　年　　8 　　月　　31　　日
                  刑事第五庭    審判長法　官　潘政宏
                                      法  官  陳月雯
                                      法  官  吳勇毅
上正本證明與原本無異。
如不服本判決，應於判決送達後10日內向本院提出上訴狀（應附
繕本），其未敘述上訴理由者，應於上訴期間屆滿後20日內補提
理由書狀於本院，上訴於臺灣高等法院。
                                      書記官  陳奕珽
中　　華　　民　　國　　96　　年　　8 　　月　　31　　日
附錄論罪科刑法條：
中華民國刑法第330條
（加重強盜罪）
犯強盜罪而有第321 條第1 項各款情形之一者，處7 年以上有期
徒刑。
前項之未遂犯罰之。
